台灣板橋地方法院刑事判決　　　　　　　　　　　　　九十年度交易字第六三三號
　　公　訴　人　台灣板橋地方法院檢察署檢察官
　　被　　　告　乙○○
右列被告因公共危險案件，經檢察官聲請簡易判決處刑（聲請案號：九十年度偵字第
一六０七八號），嗣經本院三重簡易庭認不得以簡易判決處刑（受理案號：九十年度
重交簡字第三二四號），而移
    主  文
乙○○無罪。
    理  由
一、本件公訴意旨略以：被告乙○○明知酒後已不能安全駕駛動力交通工具，竟於民
    國（下同）九十年九月二十六日十四時四十五分許，酒後駕駛車號Ｋ五─九六九
    九號自用小客車，行經台北縣新莊市（起訴書誤為樹林市○○○○路，至民安東
    路三十號前附近因酒後意識不清，未與甲○○所駕駛之車號ＤＱ─六九三七號自
    用小客車保持間隔，欲進行超車時，二車發生擦撞，經警前往處理發現被告全身
    酒味，進行酒精濃度測試，其吐氣所含酒精濃度達每公升０‧四二毫克（０‧四
    二MG/L）。因認被告涉犯刑法第一百八十五條之三服用酒類不能安全駕駛動力交
    通工具而駕駛之罪嫌云云。
二、按犯罪事實應依證據認定之，無證據不得推定其犯罪事實；又不能證明被告犯罪
    者，應諭知無罪之判決，刑事訴訟法第一百五十四條、第三百零一條分別定有明
    文。再按犯罪事實之認定，應憑證據，如未能發現相當證據，或證據不足以證明
    ，自不能以推測或擬制之方法，以為裁判基礎，最高法院四十年台上字第八六號
    判例參照。又認定不利於被告之事實，須依積極證據，茍積極證據不足為不利於
    被告事實之認定時，即應為有利於被告之認定，更不必有何有利之證據，有最高
    法院四十年台上字第八六號、三十年上字第八一六號判例可資參照。而認定犯罪
    事實所憑之證據，無論為直接證據或間接證據，其為訴訟上之證明，須於通常一
    般之人均不致於有所懷疑，而得確信其為真實之程度者，始得據之為有罪之認定
    ，倘其證明尚未達到此一程度，而有合理性懷疑之存在時，即無從為有罪之確信
    ，亦有最高法院七十六年台上字第四九八六號判例足資參酌。
三、查刑法第一百八十五條之三之公共危險罪，除行為人須有服用毒品、麻醉藥品、
    酒類或其他相類之物外，尚以須達到不能安全駕駛動力交通工具之程度為其構成
    要件。而飲酒後吐氣所含酒精濃度須達若干，將導致不能安全駕駛汽車，醫學文
    獻上固有認吐氣所含酒精濃度達每公升０‧二五毫克者，有輕度協調功能降低之
    現象；每公升達０‧五毫克者，有反應較慢、感覺減低、影響駕駛之現象；每公
    升達０‧七五毫克者，有思考改變、個性行為改變之現象；每公升達一‧０毫克
    者，有步態不穩、噁心想吐、精神混惑不清晰之現象；每公升達一‧五毫克者，
    有說話不清楚、感覺喪失、視力模糊等現象；每公升達二‧０毫克者，有體溫降
    低、血糖降低、肌肉控制差、癲癇發作等現象；每公升達三‧五毫克者，有神智
    不清、反射減低、呼吸抑制等現象，行政院國軍退除役官兵輔導委員會台北榮民
    總醫院（八八）北總內字第二六八六八號函附件二附卷可按。又刑法第一百八十
    五條之三規定所謂「不能安全駕駛」，係抽象危險犯，雖不以發生具體危險為必
    要，惟「不能安全駕駛」之實質內涵為何？自有先予以釐清之必要。再依上開酒
    精對人體之影響程度對照表以觀，該對照表係一般人飲酒後達到上開標準時，通
    常會呈現之狀況；然個人因體質狀況之不同，縱酒後吐氣之酒精含量已達上開標
    準，但個人顯現之狀況仍有可能因人而異，是上開標準應僅係作為判斷之參考值
    ，尚非絕對標準，是個人酒後是否已達不能安全駕駛之程度，仍須從個案之具體
    事證上加以判斷。況對於吐氣已達每公升０‧五五毫克（０‧五五MG/L）以上，
    肇事率為一般正常人之人倍，認為已達不能安全駕車之標準，業經法務部八十八
    年五月十八日法八八檢字第００一六六九號函公告週知。
四、本件公訴意旨認被告乙○○涉犯刑法第一百八十五條之三服用酒類不能安全駕駛
    動力交通工具而駕駛之罪嫌，無非係以台北縣警察局新莊分局之酒精測試值、被
    害人甲○○之證言及道路交通事故查報告表等為其論據。訊據被告乙○○對於上
    述時地酒後駕車及因超車而不慎擦撞甲○○所駕自用小客車之事實並不否認；惟
    否認酒後已達不能安全駕駛之程度，並辯稱：伊當時因女兒結婚請客有喝點酒，
    因要至亞東醫院處載客人至中正機場搭飛機，為趕時間才超車而不慎與人擦撞，
    伊當時神智很清楚等語。經查：被告乙○○於九十年六月二十六日下午二時四十
    五分許，駕駛車號Ｋ五─九六九九號自用小客車，行經台北縣新莊市○○○路三
    十號前，因飲酒後未與甲○○所駕之車號ＤＱ─六九三七號自用小客車保持安全
    之間隔，欲超車時不慎與甲○○之車輛擦撞之事實，固有酒精測試值及被害人甲
    ○○之指訴及道路交通事故調查報告表紙為證，被告對此亦不否認。惟查被告係
    因欲至亞東醫院載運一名乘客至中正機場搭機，為趕時間超車不慎始發生本件車
    禍；況依證人即當時處理之警員郭哲榮於本院審理時結證稱：「當天有下過雨，
    我到現場時馬上噴漆，再問他們的狀況，他（指被告乙○○）的精神狀況還好，
    但我可以清楚聞到他身上酒味，他與我對談時與正常人相同」，並經本院以有無
    對被告作其它測試，例如走路、畫直線等情詢問證人郭哲榮，而證人答稱：「沒
    有」（見本院九十一年一月四日審判筆錄）。是當時處理之警員僅對被告作酒精
    測試，並無對被告進一步觀察及作酒後生理協調平衡之測試；況依證人即處理之
    警員郭哲榮證稱：被告與之對談與正常人相同等語，是可見被告當時並無任何反
    應遲緩、手腳不穩、言語、意識模糊、昏睡與泥醉等之現象。再「駕駛人酒後生
    理協調平衡檢測」，係交通主管機關在具體判斷駕駛人酒後是否已達不能安全駕
    駛時，根據專家設計之檢驗方法，而本案處理之警員卻未對被告實施上開檢驗方
    法，而僅以被告因超車不慎與人擦撞及對被告酒精測試達每公升０‧四二毫克，
    即遽論被告有不能安全駕駛之情形，證據嫌有未足。此外復查無其他積極證據足
    資證明被告所為充分該當上開公共危險罪之構成要件，而被告亦不負有自證無罪
    之義務，其所為應僅係交通違規行為，既不能證明被告犯罪，自應諭知被告無罪
    之判決。
據上論斷，應依刑事訴訟法第四百五十二條、第三百零一條第一項，判決如主文。
本案經檢察官方伯勳到庭執行職務
中    華    民    國    九   十   一    年     一    月   十    八      日
                                台灣板橋地方法院交通法庭
                                    法  官  潘  長  生
右正本證明與原本無異。
如不服本判決，應於判決送達後十日內向本院提出上訴狀 (應附繕本) ，上訴於
臺灣高等法院。
                                    書記官  王  增  華
中      華      民      國      九十一      年    一    月  二 十 一    日
